臺灣新竹地方法院刑事判決　　　　　　　 100年度易字第84號
公　訴　人　臺灣新竹地方法院檢察署檢察官
被　　　告　邱天祥
上列被告因詐欺案件，經檢察官提起公訴（99年度偵緝字第308
），被告於準備程序中就被訴事實為有罪之陳述，經本院告知簡
式審判程序意旨，並聽取公訴人及被告之意見後，本院合議庭裁
定由受命法官獨任依簡式審判程序審理，並判決如下：
    主  文
邱天祥意圖為自己不法之所有，以詐術使人將本人之物交付，處
有期徒刑肆月，如易科罰金，以新臺幣壹仟元折算壹日。緩刑參
年，並應按附件和解筆錄所示方法向被害人陳麗君支付損害賠償
。
    事  實
一、邱天祥於民國97年4 月下旬，透過網路通訊軟體SKYPE 與陳
    麗君結識，兩人互有來往而逐漸熟識，邱天祥仍始終以「舒
    明」自稱，未透露真實姓名，因陳麗君透露其有開設餐飲店
    之意願，邱天祥見陳麗君無從商經驗，純樸可欺，竟基於意
    圖為自己不法所有之詐欺取財犯意，佯稱伊於新北市三峽經
    營2 家港式飲茶餐飲店，在台中有進貨工廠，可協助陳麗君
    在新竹設立加盟據點等語，陳麗君不疑有他陷於錯誤，於97
    年5 月2 日、97年5 月9 日，在新北市三峽區某小吃店及新
    竹市某處，交付新臺幣（下同）20萬元、10萬元予邱天祥作
    為加盟之訂金，復積極搜尋並承租新竹市○○○街14號店面
    （以下簡稱14號店面）作為營業場所；邱天祥竟承前犯意，
    在14號店面接續訛稱該店尚需其他裝潢、器材，可交付金錢
    由伊處理等語，陳麗君誤信為真，遂於97年5 月16日至19日
    間，陸續交付11萬元予邱天祥，邱天祥取得前開款項後，並
    未花費於準備開設店鋪之用途，嗣因陳麗君向邱天祥索取收
    據、發票查證遭拒，察覺有異，遂停止加盟事宜，邱天祥為
    逃避責任，復以「舒明」之名義與陳麗君簽立借條1 紙，此
    後避不見面，經陳麗君報警追查，始循線查知邱天祥使用假
    名詐騙等情。
二、案經陳麗君訴由臺灣新竹地方法院檢察署檢察官偵查起訴。
    理  由
一、按刑事訴訟法第273 條之1 第1 項規定除被告所犯為死刑、
    無期徒刑、最輕本刑為3 年以上有期徒刑之罪或高等法院管
    轄第一審案件者外，於審判期日前之程序進行中，被告先就
    被訴事實為有罪之陳述時，審判長得告知被告簡式審判程序
    之旨，並聽取當事人、代理人、辯護人及輔佐人之意見後，
    裁定進行簡式審判程序。又簡式審判程序之證據調查，不受
    刑事訴訟法第159 條第1 項、第161 條之2 、第161 條之3
    、第163 條之1 及第164 條至第170 條規定之限制，刑事訴
    訟法第273 條之2 亦定有明文。經查，本件被告邱天祥被訴
    詐欺案件，非前開不得進行簡式審判程序之案件，經被告於
    本院準備程序時就被訴事實為有罪之陳述，且經本院告知被
    告簡式審判程序之旨，聽取被告及檢察官之意見後，爰依上
    開刑事訴訟法第273 條之1 第1 項之規定，當庭裁定改依簡
    式審判程序審判之，是其證據之調查，自不受刑事訴訟法第
    159 條第1 項、第161 條之2 、第16 1條之3 、第163 條之
    1 及第164 條至第170 條規定之限制，合先敘明。
二、訊據被告邱天祥於本院審理中坦承前揭犯行，核與證人即告
    訴人陳麗君於警詢、偵查中指訴、證述情節相符（見臺灣新
    竹地方法院檢察署98年度偵字第1136號卷【以下簡稱第1136
    號偵查卷】第4 至5 頁、第6 至7 頁，99年度偵緝字第308
    號卷第35至38頁、第40至42頁、第53至55頁），另有借條影
    本1 份、新竹市警察局第一分局湳雅派出所受理各類案件紀
    錄表、內政部警政署反詐騙案件紀錄表、門號0000000000號
    通聯調閱查詢單等在卷可稽（見第1136號偵查卷第9 頁、第
    10至11頁、第12頁），堪認被告具任意性之自白與事實相符
    ，本案事證明確，被告詐欺犯行洵堪認定，應依法予以論罪
    科刑。
三、核被告所為，係犯刑法第339 條第1 項之詐欺取財罪。又所
    謂接續犯，係指數個在同時同地或密切接近之時地，侵害同
    一法益之行為，因各舉動之獨立性極為薄弱，社會通念認為
    無法強行分開，乃將之包括視為一個行為之接續進行，給予
    單純一罪之刑法評價（最高法院96年度臺上字第787 號判決
    參照）。本案被告基於單一犯罪決意，於密集時間接續為詐
    欺犯行，所侵害者復為相同之財產法益，於法律評價上應屬
    接續犯之實質上一罪，而論以一罪為已足。爰審酌被告前於
    82、83年間曾因犯賭博、違反動產擔保交易法案件經臺灣高
    雄地方法院判處罰金500 元、3000元確定，此有臺灣高等法
    院被告前案紀錄表1 份在卷可參，素行普通，其正值壯年，
    竟不思藉由正途取得金錢，因昧於貪念，枉顧告訴人之信賴
    ，以訛稱加盟設立港式飲茶餐飲店之方式，向告訴人詐取現
    金花用，造成告訴人財產損害非輕，所為實值非難，惟參酌
    被告於本院審理中終能坦承犯罪，非屬毫無悔意，兼衡被告
    於本院審理時已與告訴人達成民事和解，且已給付第1 、2
    期和解金額，此有本院100 年度附民字第56號和解筆錄1 份
    、中國信託新臺幣存提款交易憑證2份附卷可查（見本院10
    0年度易字第84號卷【以下簡稱本院卷】第18頁、第32頁）
    ，暨其智識程度、生活狀況等一切情狀，量處如主文所示之
    刑，並諭知易科罰金之折算標準，以資儆懲。又被告行為後
    刑法第41條業於98年1月21日修正，增列第41條第2項至第8
    項；復於98年12月30月將(1)第41條第1項、第3項「受六個月
    以下有期徒刑」修正為「受六月以下有期徒刑」、第8項「
    逾六個月者」修正為「逾六月者」，(2)第1項及第4項「確因
    不執行所宣告之刑」之規定，分別修正為「易科罰金」及「
    易服社會勞動」，(3)第7項之「裁判」二字刪除，(4)並依大
    法官會議第662號解釋修正第41條第8項，並增列第9項、第
    10項，惟修正後刑法第41條第1項規定之實質內容並無改變
    ，應依一般法律適用原則，逕行適用裁判時法即修正後之刑
    法第41條第1項規定，併予敘明。
四、末查，被告前未曾因故意犯罪受有期徒刑以上刑之宣告，有
    臺灣高等法院被告前案紀錄表在卷可查，茲念其為因一時失
    慮，致罹刑典，經此偵查科刑之教訓，當已知所警惕，信無
    再犯之虞，且已於100 年5 月12日與告訴人達成和解，內容
    如附件本院100 年度附民字第56號和解筆錄所示（見本院卷
    第18頁），並依約給付第1 、2 期和解金額，此有中國信託
    新臺幣存提款交易憑證2 份附卷可查（見本院卷第32頁），
    堪認被告深具悔意，且有上揭和解條件需遵期屢行，告訴人
    亦於本院100 年7 月4 日準備程序中陳稱：「若被告願意認
    罪，我就願意原諒他，法院判輕判重我都沒有意見，我也願
    意給他緩刑的機會」等語（見本院卷第24頁），本院因認前
    所宣告之刑，以暫不執行為適當，依刑法第74條第1 項第1
    款，併予宣告緩刑3 年，以啟自新。並依刑法第74條第2 項
    第3 款之規定，將雙方之和解條件列為緩刑之條件，命被告
    應依前開和解條件，按月向上述告訴人支付，直至全部清償
    完畢為止，以作為告訴人損害之賠償，以啟被告之自新，並
    保障告訴人之受償權利。而上開支付損害賠償之諭知，得為
    民事強制執行名義，且被告於本案緩刑期間倘未如期支付，
    而違反本判決所諭知之負擔情節重大，足認原宣告之緩刑難
    收其預期效果，而有執行刑罰之必要者，依刑法第75條之1
    第1 項第4 款規定，得撤銷其緩刑之宣告，併此敘明。
據上論斷，應依刑事訴訟法第273 條之1 第1 項、第299 條第1
項前段，刑法第339 條第1 項、第41條第1 項前段、第74條第1
項第1 款、第2 項第3 款，刑法施行法第1 條之1 第1 項、第2
項前段，判決如主文。
本案經檢察官劉得為到庭執行職務。
中    華    民    國   100    年    8     月    15    日
                    刑事第四庭  法  官        張詠晶
以上正本證明與原本無異。
如不服本判決應於收受本判決後10日內向本院提出上訴書狀，上
訴書狀應敘述具體理由。上訴書狀未敘述上訴理由者，應於上訴
期間屆滿後20日內補提理由書狀於本院 (均須按他造當事人之人
數附繕本)「切勿逕送上級法院」。
中    華    民    國   100    年    8     月    15    日
                                書記官        李念純